臺灣臺南地方法院行政訴訟判決
111年度交字第42號
                                    111年5月12日辯論終結
原      告  陳志達  

被      告  交通部公路總局高雄區監理所


代  表  人  李瑞銘  
訴訟代理人  黃俊誠  
上列當事人間交通裁決事件，原告不服被告民國111年1月28日裁
字第84-SK0000000號裁決，提起行政訴訟，本院判決如下：
    主  文
一、原告之訴駁回。
二、訴訟費用新臺幣300元由原告負擔。
    事實及理由
一、程序事項：原告受合法通知，無正當理由未於言詞辯論期日
    到場，依行政訴訟法第236條、第218條，準用民事訴訟法第
    385條第1 項前段規定，經核無民事訴訟法第386條各款所列
    情形，爰依被告聲請，准由其一造辯論而為判決。
二、事實概要：
　㈠原告於110年11月21日1時54分許駕駛車號00-0000號汽車（下
    稱系爭汽車）行經最高速限時速60公里之臺南市南區中華南
    路近西門路路段時，經測得以時速75公里之高速行駛，超過
    規定之最高時速15公里，而有「汽車駕駛人之行車速度，超
    過規定之最高時速20公里以內」之違規行為，致遭測速照相
    機自動拍照逕行舉發，經臺南市政府警察局交通警察大隊依
    道路交通管理處罰條例第40條違規製單舉發，原告不服舉發
    ，於111年1月5日向本所澎湖監理站提出申訴，本所函詢舉
    發機關查明原告陳述情節及違規當時情形後，經舉發單位以
    臺南市政府警察局交通警察大隊111年1月14日南市警交執字
    第1110028360號函覆查證情形；本所澎湖監理站於111年1月
    18日以高監澎站字第1110008072號函覆原告。
　㈡原告不服上開申訴結果，於111年1月28日來電本所澎湖監理
    站要求開立裁決書，本所澎湖監理站遂於當日開立裁字第84
    -SK0000000號違反道路交通管理事件裁決書，依道路交通管
    理處罰條例第40條及第63條第1項第1款規定，裁處1,600元
    ，並記違規點數1點，且於111年1月28日完成送達。原告不
    服，遂提起本訴訟。
三、原告主張略以：原告於110年11月21日1時54分57秒因胃出血
    而大量出血，原告友人及原告女友為將原告送至臺南市立醫
    院救治，遂於違規地點處有前揭超速行為，因本件非故意超
    速，且原告因而住院5日。並聲明：原處分撤銷，訴訟費用
    由被告負擔。
四、被告答辯則以：
　㈠查道路交通管理處罰條例第40條：「汽車駕駛人，行車速度
    ，超過規定之最高時速，或低於規定之最低時速，除有第43
    條第1項第2款情形外，處新臺幣1,200元以上2,400元以下罰
    鍰。」定有明文，先予敘明。
  ㈡次查行政罰法第13條規定略述，「因避免自己或他人生命、
    身體、自由、名譽或財產之緊急危難而出於不得已之行為，
    不予處罰。但避難行為過當者，得減輕或免除其處罰。」然
    法定阻卻違法事由應以緊急危難狀態存在為必要，而所謂「
    出於不得已之行為」，亦須通過比例原則之檢驗，亦即其避
    難行為之目的適當，行為之方式應屬唯一且必要，並應選擇
    造成損害最小之方式為之，先予敘明。
  ㈢查原告提出診斷證明書證明等相關資料證明駕駛人需以超過
    規定最高速限15公里之車速載運原告就醫，惟其超速行駛行
    為方式難謂係屬唯一且必要可令原告之生命安全免於遭受緊
    急危難而出於不得已之行為。
  ㈣另依道路交通安全規則第93條第2項規定：「消防車、救護車
    、警備車、工程救險車及毒性化學物質災害事故應變車執行
    任務時，得不受前項行車速度之限制，且於開啟警示燈及警
    鳴器執行緊急任務時，得不受標誌、標線及號誌指示之限制
    。」，查旨案車輛既未配備任何警示其他車輛之措施，則其
    超速行駛自無法警示其他用路人提高警覺，必將提升其他用
    路人不特定之風險。
　㈤綜上理由，原告被警舉發「汽車駕駛人行車速度，超過規定
    之最高時速20公里以內」違規，並經舉發單位查明確認依法
    舉發無誤，爰依道路交通管理處罰條例第40條 (新台幣1,60
    0元)暨違反道路交通管理事件統一裁罰基準表第40條 (小型
    車，期限內繳納或到案聽候裁決者)，應無不當，敬祈貴院
    行政訴訟庭鑒核，賜判決如訴之聲明，實為感德。
　㈥被告並聲明：原告之訴駁回，訴訟費用由原告負擔。
五、本件事實概要欄所載之事實，除後列爭點外，業經兩造各自
    陳述在卷，兩造並分別提出如證據清單所示之證據。本件爭
    點厥為：原告是否有於系爭時、地有「汽車駕駛人行車速度
    ，超過規定之最高時速20公里以內」的違規行為？原告稱因
    其吐血需緊急送醫之情形，是否構成行政罰法第13條緊急避
    難事由？
六、本院之判斷：
　㈠應適用法令：
　　⒈道路交通管理處罰條例：
　　⑴第7條之2第1、2、3項：（第1項）汽車駕駛人之行為有下
      列情形之一，當場不能或不宜攔截製單舉發者，得逕行舉
      發：一、闖紅燈或平交道。二、搶越行人穿越道。三、在
      道路收費停車處所停車，不依規定繳費。四、不服指揮稽
      查而逃逸，或聞消防車、救護車、警備車、工程救險車、
      毒性化學物質災害事故應變車之警號不立即避讓。五、違
      規停車或搶越行人穿越道，經各級學校交通服務隊現場導
      護人員簽證檢舉。六、行經設有收費站、地磅之道路，不
      依規定停車繳費或過磅。七、經以科學儀器取得證據資料
      證明其行為違規。（第2項）前項第七款之科學儀器應採
      固定式，並定期於網站公布其設置地點。但汽車駕駛人之
      行為屬下列情形之一者，不在此限：一、蛇行、危險方式
      駕車或二輛以上之汽車競駛或競技。二、行駛路肩。三、
      違規超車。四、違規停車而駕駛人不在場。五、未依規定
      行駛車道。六、未依規定變換車道。七、未保持安全距離
      。八、跨越禁止變換車道線或槽化線。九、行車速度超過
      規定之最高速限或低於規定之最低速限。十、汽車駕駛人
      或乘客未依規定繫安全帶。十一、機車駕駛人或附載座人
      未依規定戴安全帽。（第3項）對於前項第九款之違規行
      為，採用固定或非固定式科學儀器取得證據資料證明者，
      於一般道路應於100公尺至300公尺間，於高速公路、快速
      公路應於300公尺至1000公尺間，明顯標示之；其定點當
      場攔截製單舉發者，亦同。
　　⑵第40條：汽車駕駛人，行車速度，超過規定之最高時速，
      或低於規定之最低時速，除有第43條第1項第2款情形外，
      處1,200元以上2,400元以下罰鍰。
　　⑶第63條第1項第1款：汽車駕駛人有下列各款所列條款之一
      者，除依原條款處罰鍰外，並予記點：一、有第40條、…
      情形之一者，各記違規點數1點。
　⒉行政罰法第13條：因避免自己或他人生命、身體、自由、名
    譽或財產之緊急危難而出於不得已之行為，不予處罰。但避
    難行為過當者，得減輕或免除其處罰。
　㈡原告於110年11月21日1時54分許駕駛車系爭汽車行經最高速
    限時速60公里之臺南市南區中華南路近西門路路段時，經測
    得以時速75公里之高速行駛，而有「汽車駕駛人之行車速度
    ，超過規定之最高時速20公里以內」之違規行為。業據被告
    機關提出臺南市政府警察局交通警察大隊111年1月14日南市
    警交執字第1110028360號函影本、違規超速採證相片影本、
    舉發地點之雷達測速儀檢定合格證書影本等件為證（本院卷
    第39至41、45頁）。經本院檢視超速採證照片內容，照片內
    拍攝有系爭車號「K8-0399」號汽車，而照片上方之資訊欄
    內容可知，本件使用之主機器號為：3417號，測得車速為75
    公里，速限60公里，合格證號：M0GA0000000A號。另舉發單
    位使用之雷射測速儀器廠牌：GATSOMETER、型號：TYPE24、
    器號：3417，業經檢定合格，該檢定合格證書記載：檢定合
    格單號碼：M0GA0000000（主機尾碼為A、天線尾碼為B），
    檢定日期：110年11月11日，有效期限：111年11月30日，此
    有經濟部標準檢驗局委託財團法人台灣商品檢測驗證中心檢
    定合格證書影本1份（本院卷第45頁）可稽。而本件原告之
    違規時間為110年11月21日，尚在該雷射測速儀檢定合格之
    有效期限内，故本件所測得之系爭汽車時速應可認定正確無
    訛，因此原告於行經違規地點處時，係以時速75公里之高速
    行駛而有超速15公里（超速20公里以內）之違規事實，堪以
    認定。
　㈢次按行政罰法第13條規定：「因避免自己或他人生命、身體
    、自由、名譽或財產之緊急危難而出於不得已之行為，不予
    處罰；但避難行為過當者，得減輕或免除其處罰。」，我國
    實務上對於緊急危難狀況的判斷，採取相當高的標準，認為
    ：「行為人應評估其情狀是否確達到急迫程度，審慎處置，
    自不得率爾逕自認定已達緊急危難程度而為違規行駛，任意
    置其他用路人之生命身體安全於不顧。」本件原告以其於11
    0年11月21日1時54分57秒因胃出血而大量出血，原告友人及
    原告女友為將原告送至臺南市立醫院救治，遂於違規地點處
    有前揭超速行為，因本件非故意超速，且原告因而住院5日
    等語申辯，並提出臺南市立醫院110年11月25日診斷證明書
    一紙為證（本院卷第15頁）。惟查上開診斷證明書固記載「
    原告因胃腸道出血及酒精性肝硬化之疾病於2021年11月21日
    2時5分26日辦理住院，2021年11月25日出院，共住院5天。
    」之事實，惟該診斷證明書尚不足證明原告於本件違規行為
    時，已達行政罰法第13條規定緊急避難之急迫程度，且行為
    當時已無其他較為妥適之處置方案，故本院命原告於111年5
    月12日偕違規當日開車之友人到庭描述是日情況，惟原告經
    合法傳喚並未於本院言詞辯論期日到庭，原告稱其有緊急避
    難之情事，舉證上實有不足。是以，本件原告尚無法證明本
    件違規係有行政罰法第13條緊急避難之適用，原告請求本件
    免罰，自屬無據。
　㈣綜上所述，原告於110年11月21日1時54分許駕駛系爭汽車行
    經最高速限時速60公里之臺南市南區中華南路近西門路路段
    時，經測得以時速75公里之高速行駛，確有「汽車駕駛人之
    行車速度，超過規定之最高時速20公里以內」之違規行為，
    被告機關依道路交通管理處罰條例第40條及第63條第1項第1
    款規定，裁處原告罰鍰1,600元，並記違規點數1點之處分，
    揆諸首揭規定，並無違法，原告訴請撤銷為無理由，應予駁
    回。
六、本件第一審裁判費為300元，應由原告負擔，爰確定第一審
    訴訟費用額如主文第2項所示。本件為判決之基礎已臻明確
    ，其餘之攻擊或防禦方法及未經援用之證據，經本院斟酌後
    ，認為均不足以影響本判決之結果，亦與本案爭點無涉，自
    無逐一詳予論駁之必要，併此敘明
據上論結，本件原告之訴為無理由，依行政訴訟法第237條之8第
1項、第98條第1項前段，判決如主文。　　　　　　
中　　華　　民　　國　　111 　年　　5 　　月　  26　　日
　　　　　　　　　行政訴訟庭　法　官　侯明正
上為正本係照原本作成。
如不服本判決，應於判決送達後20日內，向本院提出上訴狀並表
明上訴理由（原判決所違背之法令及其具體內容或依訴訟資料可
認為原判決有違背法令之具體事實），其未載明上訴理由者，應
於提出上訴後20日內向本院補提理由書（上訴狀及上訴理由書均
須按他造人數附繕本，如未按期補提上訴理由書，則逕予駁回上
訴），並應繳納上訴裁判費新臺幣750元。
中　　華　　民　　國　　111 　年　　5　 　月　　26  　日
　　　　　　　　　　　　　　　書記官　陳惠萍
　　　　　　　　　　　　　　　
證據清單：
一、原告提出：   原證1 被告機關111年1月28日裁字第84-SK0000000號裁決書 13頁 原證2 臺南市立醫院110年11月25日診斷證明書 15頁 二、被告提出：   被證1 被告機關111年1月28日裁字第84-SK0000000號裁決書及送達證書 31-33頁 被證2 臺南市政府警察局SK0000000交通違規舉發單及送達證書 35頁 被證3 原告111年1月5日交通違規陳述書影本、診斷證明書各1件 37-38頁 被證4 臺南市政府警察局交通警察大隊111年1月14日南市警交執字第1110028360號函影本、違規超速採證相片影本各1件 39-41頁 被證5 被告機關111年1月18日高監澎站字第1110008072號函影本 43-44頁 被證6 舉發地點之雷達測速儀檢定合格證書影本 45頁